臺灣高雄地方法院民事判決　九十一年度國小上字第一號
　　上　訴　人　甲○○
　　被上訴人　　台灣高等法院台南分院
　　法定代理人　沈守敬
右當事人間請求國家賠償事件，上訴人對於中華民國九十一年七月十日本院高雄簡易
庭九十一年度雄國小字第一號小額訴訟判決提起上訴，本院判決如左：
    主  文
上訴駁回。
第二審訴訟費用新台幣貳佰壹拾陸元由上訴人負擔。
    理  由
一、按對於小額程序之第一審判決上訴，非以其違背法令為理由，不得為之，又上訴
    狀內應記載上訴理由，表明（一）原判決所違背之法令及具體內容。（二）依訴
    訟資料可認為原判決有違背法令之具體事實，民事訴訟法第四百三十六條之二十
    四第二項、同條之二十五分別定有明文。而所謂判決有違背法令，乃指判決不適
    用法規或適用不當，亦為同法第四百六十八條所明定，且此亦為小額事件之上訴
    程序所準用（同法第四百三十六條之三十二第二項參照），另以判決有不用法規
    或適用不當為上訴理由時，其上訴狀或理由書應有具體之指摘，並揭示該法規之
    條項或內容，若係成文法以外之法則，應揭示該法則之旨趣，倘為司法院解釋或
    最高法院之判例，則應揭示該判解之字號或其內容，如依民事訴訟法第四百六十
    九條所列第一款至第五款事由提起上訴時（第六款未準用，參照同法第四百三十
    六條之三十二第二項規定），其上訴狀或理由書應揭示合於該條款之事實，最高
    法院七十一年台上第三一四號判例要旨參照。再小額程序之第二審判決，依上訴
    意旨足認上訴為無理由者，得不經言詞辯論為之。民事訴訟法第四百三十六條之
    二十九亦定有明文。
二、本件上訴意旨略以：上訴人於八十九年一月十三日始收悉最高法院八十八年度台
    上字第三五０五號裁定，於九十一年十二月二十四日聲請國家賠償，並未罹於時
    效。又上訴人所占有之土地與王銘堂無關，被上訴人機關有審判權之法官誤判，
    即符合國家賠償法第十三條之規定，再上訴人無法等有關法官判決確定有罪再請
    求，何況上訴人對於此一不當刑事判決已向法務部請願平反冤獄，且依大法官會
    議第四百六十九號解釋，亦認國家賠償法第十三條所規定得請求之情形不須法官
    受有罪判決為限，原審判決違背法令，為此提起上訴，請求廢棄原判決及被上訴
    人應賠償新台幣四千五百元等語。
三、查上訴人提起上訴之理由無非認依大法官會議第四六九號解釋，國家賠償法第十
    三條規定，得請求國家賠償之情形，不以該有審判職務之公務員曾經判決有罪確
    定為限，是認原審判決違背大法官會議解釋云云。惟司法院大法官會議解釋第四
    六九號係針對最高法院七十二年台上字第七０四號判例，認對於符合一定要件而
    有公法上請求權，經由法定程序請求公務員作為而怠於執行職務者，被害人得依
    國家賠償法第二條第二項後段，向國家請求損害賠償所為之解釋，並未對於「有
    審判職務之公務員」因侵害人民自由或權利，而請求國家賠償之情形有所擴張解
    釋，況依國家賠償法第十三條規定，欲向有審判職務之公務員所屬機關請求國家
    賠償，明文規定須該公務員就參與審判案件犯職務上之罪，經判決有罪確定為限
    ，上訴人認依大法官會議第四六九號解釋，主張依國家賠償法第十三條規定提起
    賠償之請求，不以該參與審判之公務員受有罪判決確定為限，顯有誤會。而原審
    依上訴人所主張因受誤判而被科罰金銀元一千五百元之事由，審酌國家賠償法第
    十三條之規定，及上訴人自陳並未對承辦台灣高等法院台南分院七十一年度上易
    字第一九九號刑事竊佔案之審判長、法官提起訴訟，該承辦法官亦未受有罪判刑
    確定，並因查無上開案件承辦法官有因審判該案件而遭判刑之記錄等情，認不符
    合國家賠償法第十三條得請求賠償之要件，故駁回上訴人對於被上訴人之請求，
    核其認事用法均無不當，上訴意旨執上開事由指摘原判決有違大法官會議解釋，
    請求國家賠償云云，顯無理由，是本院爰不經言詞辯論，逕行駁回其上訴。
四、末按，於小額訴訟之上訴程序，法院為訴訟費用之裁判時，應確定其費用額，民
    事訴訟法第四百三十六條之十九第一項、第四百三十六條第三十二第一項規定甚
    明。本件第二審裁判費用應由上訴人負擔，故上訴人所支出之第二審裁判費用新
    台幣（下同）七十五元、第二審送達郵費一百四十一元，合計二百十六元，自應
    由上訴人負擔。
五、據上論結：本件上訴為無理由，依民事訴訟法第四百三十六條之二十九第二款、
    第四百三十六條之三十二第二項、第四百四十九條第一項、第七十八條，判決如
    主文。
中　　　華　　　民　　　國　　九十一　　年　　　十　　　月　　   二　　 日
                              臺灣高雄地方法院民事第一庭
~B審判長法官　楊富強
~B法　　　官　李勝琛
~B法　　　官　楊國祥
右為正本係照原本作成。
本判決不得上訴。
中　　　華　　　民　　　國　　九十一　　年　　　十　　　月　　   二　　 日
~B法院書記官　蔡雅萍
